臺北高等行政法院裁定
　　　　　　　　　　　　　　　　　　 95年度訴字第00799號
原　　　告　甲○○
代　表　人　乙○○
訴訟代理人　陳鄭權律師
　　　　　　丁俊和律師
被　　　告　桃園縣政府
代　表　人　丙○○（縣長）
訴訟代理人　丁○○
上列當事人間因有關寺廟事務事件，原告不服內政部中華民國95
年1 月24日台內訴字第0950008583號訴願決定，提起行政訴訟，
本院裁定如下︰
　　主  文
原告之訴駁回。
訴訟費用由原告負擔。
　　理  由
一、按行政訴訟法第4 條第1 項規定：人民因中央或地方機關之
    違法行政處分，認為損害其權利或法律上之利益，經依訴願
    法提起訴願而不服其決定者，得向高等行政法院提起撤銷訴
    訟。而此所謂行政處分，依訴願法第3 條第1 項規定係指中
    央或地方機關就公法上具體事件所為之決定或其他公權力措
    施而對外直接發生法律效果之單方行政行為而言。
二、本件原告之原管理人陳仁宗死亡，因欠缺章程就新管理人之
    產生發生爭端，被告乃依據內政部民國（下同）84年6 月14
    日台內民字第8479496 號函示進行協調，並於90年8 月6 日
    召開「桃園縣大園鄉甲○○85年8 月18日、85年8 月25日信
    徒大會決議事項協調會」，獲致3 點結論：「1.大園鄉甲○
    ○在未依法定程序制定其組織章程前所成立臨時管理委員會
    由該鄉竹圍村選出6 名管理委員外，餘由沙崙、海口村暨蘆
    竹鄉海湖村各選出5 名管理委員組成之。2.管理委員必須具
    有該宮信徒資格。3.請大園鄉長擔任召集人，於90年9 月30
    日前完成該宮臨時管理委員會之籌組並選出臨時主任委員。
    嗣後再由臨時主任委員召開委員會研商制定該宮組織章程暨
    召開信徒大會選任新主任委員，成立正式管理委員會。」被
    告並責由召集人（即大園鄉長）辦理該宮臨時委員會之籌組
    事宜並選出臨時主任委員陳慶文後，該宮臨時主任委員依上
    開協調會議結論召開委員會，研擬組織章程，並於93年9 月
    5 日召開信徒大會，訂定組織章程，復依章程規定組成管理
    委員會。因乙○○指陳該次會議過程諸多不法弊端，訴請司
    法裁判，被告乃未備查該次會議紀錄。嗣乙○○以甲○○名
    義於93年10月17日召開甲○○信徒大會，被告以其所召開之
    會議未循內政部84年8 月1 日台（84）內民字第8481201 號
    函辦理為由，以93年11月19日府民宗字第0930296380號函復
    以：「‧‧‧所送會議紀錄，本府自無從受理。」嗣乙○○
    又以甲○○名義於94年9 月25日召開94年度甲○○信徒大會
    ，並以甲○○名義於94年9 月27日以甲○○第00010 號函檢
    送94年度信徒大會會議紀錄，被告則以94年10月20日府民宗
    字第0940285755號函通知乙○○以：「‧‧‧二、查廖德發
    、吳金鐘、陳建松聯名於92年7 月19日召開之信徒大會暨台
    端於93年10月17日召開之信徒大會，因召集程序未循內政部
    84年8 月1 日台（84）內民字第8481201 號函示規定辦理，
    故本府分別前以92年7 月17日府民禮字第0920165121號函、
    93年10月13日府民宗字第0930257993號函（諒達）函請前揭
    人員暨台端勿召開上開會議，先予陳明。三、次查甲○○臨
    時管理委員會係依本府90年8 月6 日召開之『桃園縣大園鄉
    甲○○85年8 月18日、85年8 月25日信徒大會決議事項協調
    會』籌組完成。該臨時管理委員會主任委員陳慶文93年9 月
    5 日召開之信徒大會，因台端指陳該次會議過程諸多不法弊
    端，並向司法機關提起告訴，惟該案尚於台灣高等法院審理
    中，故本府復以94年9 月23日府民宗字第0940262542號函（
    諒達）函囑台端勿召開旨揭會議。爰此，所送會議紀錄歉難
    備查。」（下簡稱系爭函），原告不服，提起訴願，遭決定
    不受理，遂提起行政訴訟。
三、經查所謂「備查」，係指下級機關或公私機構團體，對上級
    機關或主管事務之機關，有所陳報或通知，使該上級或主管
    事務之機關，對於指揮、監督或主管之事項，知悉其事實之
    謂，此參諸地方制度法第2 條第5 款規定自明。可知備查之
    目的，在於知悉已經過事實如何，而主管機關不必另有其他
    作為，且其性質與所報事項之效力無關；主管機關對於報請
    備查案，無論備查與否，均不影響該備查案所生之法律效力
    。換言之，該備查案之內容不合法，不因准予備查而變成合
    法；倘該備查案之內容合法，亦不因不予備查而變成不合法
    。故本案系爭函復：「‧‧‧爰此，所送會議紀錄歉難備查
    （即不予備查之意）」，因被告主管機關對原告信徒大會會
    議記錄備查與否僅生知悉效力，並不發生法律效果，依前揭
    說明，系爭函即非行政處分。
四、原告起訴意旨雖稱系爭函「不予備查」否定了原告在行政上
    存在之合法性及法定代理人地位，對外使原告公法及私法地
    位及權利均產生影響，自為有法效性之行政處分云云。惟查
    ，原告對於乙○○是否為其合法代表人乙節，主張「原告現
    法定代理人乙○○乃由原告信徒大會所選出，被告之備查乙
    ○○為原告管理人與否，依上開函釋（即內政部84年8 月3
    日(84)台內民字第8481635 號函）示，均不影響乙○○為原
    告管理人之事實。」（見原告95年4 月20日所具行政訴訟準
    備理由狀第7 頁第5 至9 行），可見原告亦認同「備查與否
    」均不影響備查事項之效力。
五、從而，訴願決定以系爭函非屬行政處分，不予受理，並無不
    合。原告復提起行政訴訟，請求撤銷訴願決定及原處分，並
    命被告另為准予備查之處分，顯非合法，應予駁回。又原告
    起訴既不合法，其實體上之主張即無庸審論，併此敘明，
六、依行政訴訟法第107 條第1 項第10款、第104 條、民事訴訟
    法第95條、第78條，裁定如主文。
中　　華　　民　　國　　96　　年　 　7　　月　　5　　 日
                  第 七 庭 審 判 長 法  官　李得灶
                                    法  官　黃秋鴻
                                    法  官　林玫君
上為正本係照原本作成。
如不服本裁定，應於送達後10日內向本院提出抗告狀（須按他造
人數附繕本）。
中　　華　　民　　國　　96　　年　 　7　　月　　5　　 日
            　　　　　　　    　　　書記官  蔡逸萱
